臺灣高雄地方法院民事裁定　　　　　　　100年度抗字第194號
抗　告　人　鄭國明
相　對　人　大眾商業銀行股份有限公司
法定代理人　陳建平
代　理　人　陳約任
上列當事人間拍賣抵押物事件，對於民國100 年7 月5 日本院10
0 年度司拍字第365 號裁定，提起抗告，本院裁定如下：
    主  文
抗告駁回。
抗告程序費用新台幣壹仟元由抗告人負擔。
    理  由
一、按因裁定而權利受侵害者，得為抗告，為非訟事件法第41條
    第1 項明文。本件抗告人雖非原裁定當事人，亦非抵押物所
    有權人，然抗告人為本件最高限額抵押權所擔保債權之債務
    人，將因前開拍賣抵押物裁定致權利受有損害，應認得提起
    本件抗告，合先敘明。
二、抗告意旨略以：本件抵押物係在擔保伊對高雄市第二信用合
    作社150,000 元之債務，伊於高雄市第二信用合作社之存款
    ，在95、96年間已用於抵繳上開債務，並於98年5 月14日與
    高雄市第二信用合作社和解，且已繳付其中10,000元本金，
    相對人概括承受高雄市第二信用合作社資產時，亦一併承受
    伊已清償之部分，故本件債權應僅餘112,900 元，兩造對於
    債權金額仍有爭議，自不應准許拍賣，爰依法提起抗告等語
    。
三、按抵押權人於債權已屆清償期而未受清償者，得聲請法院拍
    賣抵押物，就其賣得價金而受清償，民法第873 條第1 項定
    有明文。次按聲請拍賣抵押物，原屬非訟事件，祇須其抵押
    權已經依法登記，且債權已屆清償期而未受清償，法院即應
    為准許拍賣之裁定。至於為拍賣程序基礎之私法上權利有瑕
    疵或實際上之清償期有無變更等情事，則應由爭執其權利之
    人提起訴訟，以資救濟，而非依抗告程序聲明不服（最高法
    院49年台抗字第244 號、58年台抗字第524 號判例意旨參照
    ）。申言之，聲請拍賣抵押物係屬非訟事件，法院所為准駁
    之裁定，並無就抵押債權及抵押權之存否為實質上判斷確認
    之效力，祗須抵押權在形式上已依法登記，且所擔保之抵押
    債權經形式上審查亦已屆清償期而未受清償，法院即應為准
    許拍賣抵押物之裁定；倘債務人就實體上之法律關係有所爭
    執，為求保護其權利，應另提起訴訟以求解決，自非抗告程
    序所能救濟。
四、經查：本件相對人主張抗告人於95年4 月13日，向高雄市第
    二信用合作社借款150,000 元，95年4 月13日後即未依約清
    償上開借款，並於96年10月4 日將坐落於高雄市○○○段
    1417-2、1418-2地號土地及其上建物即門牌號碼高雄市○○
    區○○路196 巷20號之房屋，均分別設定最高限額抵押權15
    0,000 元予相對人，存續期間為96年10月4 日至126 年2 月
    22日止，並約定如未按期攤還本息即喪失期限利益，抗告人
    自95年7 月13日起未繳納本息，高雄市第二信用合作社與相
    對人合併，以相對人為存續公司，依上開之約定，本件借款
    應視為全部到期，爰聲請拍賣抵押物等情，並提出抵押權設
    定契約書影本、其他約定事項、他項權利證明書影本、土地
    登記簿謄本、交易明細表為證。依相對人提出之上開證據為
    形式審查，堪認本件抵押權已依法登記，且債權已屆清償期
    而未受清償，是以原裁定據此准許相對人拍賣抵押物之聲請
    ，即無不合。抗告人抗告意旨所述，均屬實體上之爭執，且
    與准予拍賣抵押物之要件無涉，揆諸上揭說明意旨，尚非本
    件抗告程序所得審究，應另提起訴訟以求解決。從而，抗告
    人提起本件抗告，請求廢棄原裁定，均無理由，應予駁回。
五、又依法應由關係人負擔費用者，法院裁定命關係人負擔時，
    應一併確定其數額、前項費用之負擔有相對人者，準用民事
    訴訟法有關訴訟費用之規定，非訟事件法第24條第1 項及同
    法第21條第2 項分別定有明文。本件抗告業經駁回在案，依
    上開法條規定，本院應予確定訴訟費用額。茲因抗告人提起
    本件抗告，除繳納抗告費1,000 元外，未有其餘訴訟費用之
    支出。是以，本件應由抗告人負擔之訴訟費用額確定為1,00
    0 元。
六、據上論結，本件抗告為無理由，依非訟事件法第46條、第21
    條第2 項、第24條第1 項，民事訴訟法第495 條之1 第1 項
    、第449 條第1 項、第78條，裁定如主文。
中    華    民    國  100     年    8     月    31    日
                  民事第三庭審判長法  官  朱玲瑤
                                  法  官  劉傑民
                                  法  官  楊詠惠
正本係照原本作成。
如對本裁定抗告須於裁定送達後10日內向本院提出抗告狀，並繳
納裁判費新台幣1,000元。
中    華    民    國  100     年    8     月    31    日
                                  書記官  吳良美